臺灣高等法院民事判決　　　　　　　　　　　　　　 九十一年度上易字第二二五號
　　　上　訴　人　丙○○
　　　參　加　人　甲○○○
　　　訴訟代理人　王效輿
　　　被 上訴 人　乙○○
右當事人間返還土地事件，上訴人對於中華民國九十年十二月十四日臺灣士林地方法
院八十九年度訴字第九五○號第一審判決提起上訴，本院判決如左：
　　主　　　文
原判決除駁回假執行之聲請部分外廢棄。
被上訴人應自民國八十九年七月十六日起至返還坐落台北市○○區○○段四小段二九
九地號土地（面積八十七平方公尺）之日止，按月給付上訴人新台幣仟捌佰貳拾捌
元。
第一、二審訴訟費用（含參加訴訟部分）由被上訴人負擔。
    事實及理由
甲、程序方面：
    按就兩造之訴訟有法律上利害關係之第三人，為輔助一造起見，於該訴訟繫屬中
    ，得為參加，民事訴訟法第五十八條第一項定有明文。而所謂法律上之利害關係
    者，即因兩造所受裁判之結果，而自己亦須受其影響之謂。查參加人甲○○○於
    民國八十九年六月十二日將系爭土地出賣予上訴人，如本件返還土地訴訟判決上
    訴人敗訴，認定上訴人對被上訴人無損害賠償或不當得利之請求權，則參加人對
    上訴人即負債務不履行責任，參加人就兩造之訴訟顯有法律上之利害關係，其為
    輔助被上訴人而參加訴訟，於法並無不合，應予准許，合先敘明。
乙、實體方面：
一、上訴人主張：上訴人所有坐落台北市○○區○○路四小段二九九地號、面積八十
    七平方公尺之土地（下稱系爭土地）為被上訴人無權占用，致上訴人無法使用收
    益，所有權受有侵害。上訴人曾於八十九年六月二十七日以台北市中山郵局存證
    信函三八○八號函通知被上訴人於收函後十五日內返還系爭土地，然被上訴人於
    同年月二十八日收受存證信函後，迄八十九年七月十五日，仍未拆除地上物及將
    土地返還上訴人，爰依侵權行為或不當得利之法則，求為判命被上訴人自八十九
    年七月十六日起至返還系爭土地之日止，按月給付上訴人新台幣（下同）三千八
    百二十八元等情。原審判決上訴人敗訴，上訴人不服，提起上訴，並上訴聲明(一)
    原判決廢棄。(二)前開廢棄部分，被上訴人應自八十九年七月十六日起至返還系爭
    土地之日止，按月給付上訴人三千八百二十八元（上訴人於原審起訴請求被上訴
    人拆除系爭土地上建物、地上物、花圃、樹木，並將系爭土地返還上訴人部分，
    經原法院以八十九年度訴字第九五○號民事裁定駁回上訴人之訴及其假執行之聲
    請後，上訴人不服，提起抗告，經本院以九十一年度抗字第一○二六號民事裁定
    廢棄原裁定，發回原法院另為處理）。
二、被上訴人則以：上訴人前手甲○○○曾依民法第七百六十七條規定訴請被上訴人
    返還，經最高法院八十年度台上字第二六二二號判決駁回甲○○○之訴確定在案
    ，則被上訴人並非無權占有系爭土地。又系爭土地為被上訴人所有之台北市○○
    區○○路八十巷二十四號房屋內之車道、大門、圍牆之基地，左側與鄰居二十二
    號房屋相鄰，前方為道路無法他用，依常理任何人均無購買之理由，足見上訴人
    以買賣關係所為移轉登記，係為規避前開最高法院確定判決所為之虛偽買賣，上
    訴人顯非善意第三人，應受其前手與他人間債權契約之拘束，不得主張被上訴人
    無權占有等語，資為抗辯。並答辯聲明駁回上訴人之上訴。
三、兩造不爭之事實：
　　查本件上訴人主張系爭土地之所有權屬伊所有，業據提出土地買賣契約書、土地
    登記簿謄本等件為證（見原審卷第九、十、一五六頁），被上訴人現占有系爭土
    地，亦經原審到場勘驗屬實，有勘驗筆錄及照片在卷（見原審卷第四四－一二一
　　頁）可參，並經台北市士林地政事務所測量明確，製有複丈成果圖附原審卷（見
　　原審卷第一九四頁）可參，復經本院勘驗屬實，上開事實及對於相當於不當得利
　　如主文所示金額對價之計算，被上訴人並不爭執，堪信為真實。
四、兩造爭執要旨：本件兩造爭執要旨乃在於被上訴人占有使用系爭土地，是否有權
    占有，應否支付相當於不當得利之對價？經查：
　(一)按「：：無權占有他人之土地，可能獲得相當於租金之利益為社會通常之觀念，
    是被上訴人抗辯其占有系爭土地所得之利益，僅相當於法定最高限額租金之數額
    尚屬可採。」（最高法院六十一年台上字第一六九五號判例參照），查本件被上
    訴人占有使用上訴人系爭土地，參加人訴請返還系爭土地雖曾敗訴確定，但依該
　　判決意旨，並未認定被上訴人有權無償占用，有判決影本在卷可考，從而不管其
　　應否將系爭土地返還上訴人，在占有期間，被上訴人平白使用系爭土地，其均取
　　得相當租金之利益，上訴人相對受有損害，類推上開判例意旨，則其請求被上訴
　　人依土地法第九十七條第一項支付相當不當得利之對價，即非無據。
  (二)本件上訴人於八十九年六月二十七日以台北市中山郵局存證信函三八０八號函通
    知被上訴人於收函後十五日內返還系爭土地，然被上訴人於同月二十八日收受存
    證信函後（見原審卷第十一－十二頁），至同年七月十五日止，仍未拆除地上物
    將系爭土地返還上訴人，則被上訴人自同年月十六日起應負遲延責任。
　(三)系爭土地八十九年申報地價每平方公尺五千二百八十元，有土地登記簿謄本之記
　　載可考（見原審卷第九頁），乘以占用面積（八七平方公尺），乘以年息百分之
　　十後，除以十二個月計算，每月應給付三千八百二十八元之對價，此項計算除有
　　土地法第九十七條之依據外，被上訴人對此金額並不爭執，尚屬可採。
五、綜上所述，本件被上訴人抗辯其有權占有，無須支付系爭相當租金之不當得利云
　　云，尚非可採。從而，上訴人援引不當得利之法則，請求判命被上訴人應自八十
　　九年七月十六日起至返還系爭土地止，按月給付上訴人三千八百二十八元，為無
　　不當，應予准許，原審失察，遽予判決上訴人此部分敗訴，尚有可議，上訴論旨
　　，執以前詞，指摘原判決不當，聲明廢棄改判，為有理由，應將原判決廢棄改判
　　如主文第二項所示。
六、本件事證已臻明確，兩造其餘之攻防方法與判決結果不生影響，無庸逐一論述，
    併此明。
丙、據上論結，本件上訴為有理由，依民事訴訟法第四百五十條、第七十八條，判決
    如主文。
中　　　華　　　民　　　國　　九十一 　 年　　  八  　　月　　  六    　日
　　　　　　　　　　　　　　　　民事第八庭
　　　　　　　　　　　　　　　　　　審判長法　官　鄭  三  源
　　　　　　　　　　　　　　　　　　　　　法　官　王  淇  梓
　　　　　　　　　　　　　　　　　　　　　法　官　郭　松　濤
右正本係照原本作成。
不得上訴。
中　　　華　　　民　　　國　　九十一  　年　　  八  　　月　　  八   　 日
　　　　　　　　　　　　　　　　　　　　　書記官　方  素  珍
